【裁判字號】    97,簡上,48
【裁判日期】    970630
【裁判案由】    第三人異議之訴
【裁判全文】
臺灣彰化地方法院民事判決  97年度簡上字第48號
上  訴  人  丙○○
訴訟代理人  甲○○
被上訴  人  乙○○
            戊○○○
上  一  人
訴訟代理人  丁○○
上列當事人間第三人異議之訴事件，上訴人對於中華民國97年2
月21日本院北斗簡易庭96年度斗簡字第322號第一審判決，提起
上訴，本院於97年6月17日言詞辯論終結，判決如下：
    主  文
上訴駁回。
第二審訴訟費用新臺幣肆仟柒佰伍拾捌元由上訴人負擔。
    事實及理由
一、上訴人主張：
    坐落彰化縣田尾鄉○○段打簾小段497地號土地（以下簡稱
    系爭土地）原為家族共有，兩造祖先李宗鄰於民國56年口頭
    同意分予上訴人4分之1，惟於66年11月17日遭被上訴人之父
    己○○偷過戶，是以，上訴人雖無系爭土地所有權，但仍由
    上訴人使用至今已40餘年。嗣上訴人於84年間出資，在系爭
    土地上興建一面積74.53平方公尺、門牌號碼彰化縣田尾鄉
    ○○路○段146號之鐵皮屋平房（以下簡稱系爭建物），然被
    上訴人卻誤以為該房屋為訴外人甲○○所有，而聲請鈞院民
    事執行處以96年度執字第24276號強制執行事件執行拆除該
    建物，自有未合，為此提起第三人異議之訴等語。並聲明：
    本院96年度執字第24276號強制執行事件就系爭建物所為拆
    屋還地之強制執行應予撤銷；訴訟費用由被上訴人負擔。
二、被上訴人則均陳稱：
    系爭土地為被上訴人及訴外人己○○、李坤波等人共有，上
    訴人之訴訟代理人甲○○竟未經被上訴人及其他共有人之同
    意，擅自於93、94年間，在系爭土地上興建系爭建物，雖經
    被上訴人屢次催討，但未獲置理，系爭土地上之舊有建物，
    在彰化縣田尾鄉○○段打簾小段496之1地號土地判決分割後
    ，業經上訴人拆除並將土地出賣他人，目前現有之系爭建物
    為訴外人甲○○所新建，非上訴人所有等語資為抗辯。
三、原審判決上訴人全部敗訴，駁回其請求。上訴人不服提起上
    訴，其上訴聲明為：原判決廢棄；本院96年度執字第24276
    號強制執行事件就系爭建物所為拆屋還地之強制執行應予撤
    銷；第一、二審訴訟費用由被上訴人負擔。被上訴人則聲明
    求判決如主文所示。
四、查上訴人主張被上訴人以其訴訟代理人甲○○為債務人，持
    本院96年度簡上字第13號請求甲○○拆屋還地之確定判決為
    執行名義，認系爭建物為其債務人甲○○所有，聲請本院民
    事執行處以96年度執字第24276號強制執行事件勘測後為拆
    除系爭建物之強制執行等情，為被上訴人所不爭執，並經本
    院職權調取前開卷宗核閱無誤，足認為真實。
五、上訴人雖以系爭建物為其所有，主張被上訴人執行標的錯誤
    而提起本件之訴。惟按當事人主張有利於己之事實者，就其
    事實有舉證之責任，民事訴訟法第277條前段定有明文。又
    按主張法律關係存在之當事人，須就該法律關係發生所須具
    備之特別要件，負舉證責任（最高法院48年台上字第887號
    判例意旨參照）。本件上訴人主張系爭建物係其興建所有之
    事實，既為被上訴人所否認，上訴人自應就該有利於己之事
    實，負舉證之責，自屬無疑。對此，本院曉諭上訴人能否提
    出其興建系爭房屋之證據資料或可否陳明何人為其興建等情
    ，其均未能提出相關之證據資料以實其說，僅以本院91年度
    訴字第86號分割共有物事件民事判決中，肯認系爭建物為上
    訴人所有以圖證明。然查卷附前開分割共有物事件卷宗所附
    複丈成果圖、現場簡圖顯示，本院於91年4月30日會同彰化
    縣北斗地政事務所人員勘驗測量現場時，系爭土地上原有建
    物，經測量結果僅占用系爭土地53平方公尺，與系爭建物之
    面積為74.53平方公尺，顯不相同；又比對兩案建物坐落基
    地位置，該案建物南側並未建至系爭土地與同小段497之2地
    號土地之地籍線，然系爭建物南側卻已與同小段497─2地號
    土地之地籍線切齊，二者亦屬有別，雖兩建物有部份重疊，
    但實際坐落位置、範圍及面積卻均非一致，難認為同一建物
    ，足見被上訴人主張原鐵皮有牆建物已於91年間分割後拆除
    ，當屬有據，否則客觀上自不可能有系爭建物存在，足徵兩
    者並非同一建物，自不能以被上訴人在該分割共有物事件審
    理時承認原建物為上訴人所有，即率認系爭建物亦為上訴人
    所有，況證人庚○○對此亦明確證說：伊94、95年間回家時
    ，即見伊父原有坐落在系爭土地上之建物已被拆除，而現有
    之系爭建物乃上訴人之訴訟代理人甲○○於原建物拆除後所
    蓋，亦係甲○○在使用等語，足徵上訴人主張系爭建物為其
    與證人庚○○之父李鑾鎗於84年間興建至今等情，顯非事實
    ，況上訴人之訴訟代理人甲○○於前案即本院96年度簡上字
    第13號審理中，已執同一說詞，辯稱系爭建物非其所新蓋而
    為上訴人原有之建物云云，但經該案法官調查相關證據資料
    後，認定系爭建物確為甲○○新建無誤而駁回甲○○此之辯
    詞，有該判決書附原審卷可參，則甲○○於前案敗訴後，竟
    再執同一事由代理上訴人提起本件訴訟，顯有延滯被上訴人
    強制執行之意，自不可採。另上訴人主張被上訴人之父己○
    ○有未經其同意，擅將其所有系爭土地之應有部分過戶到其
    名下等情，並未據其提出證據以實其說，亦無可信。則上訴
    人並無法舉證證明其主張，依前揭說明，本院自亦無法為有
    利於上訴人之認定。
六、從而，上訴人既未能舉證系爭建物係其興建，則其依強制執
    行法第15條規定，訴請撤銷本院96年度執字第24276號強制
    執行事件就系爭建物所為拆屋還地之強制執行程序，為無理
    由，應予駁回。原審為上訴人敗訴判決，於法並無違誤。上
    訴意旨指摘原判決不當，求予廢棄改判，為無理由，應予駁
    回。
七、本件事證已臻明確，兩造其餘攻擊防禦方法，經審酌後均於
    判決結果不生影響，爰不予審究。
據上論結，本件上訴為無理由，依民事訴訟法第436 條之1第3項
、第449條第1項、第78條，判決如主文。
中    華    民    國     97   年    6    月     30    日
                  民事第一庭    審判長  羅培昌
                                法  官  邱月嬌
                                法  官  葛永輝
以上正本係照原本作成。
本判決不得上訴。
中    華    民    國     97     年   7    月     2    日
                                書記官  楊美芳


司法院資訊處製作；財團法人民間司法改革基金會備份。
